臺灣高等法院臺中分院刑事判決　　　 100年度上訴字第2457號
上　訴　人
即　被　告　劉東林
上列上訴人因偽造有價證券等案件，不服臺灣臺中地方法院100
年度訴緝字第127 號中華民國100 年10月6 日第一審判決（起訴
案號：臺灣臺中地方法院檢察署98年度偵字第22316 號），提起
上訴，本院判決如下：
    主    文
上訴駁回。
    理    由
一、按依刑事訴訟法第350 條、第361 條、第362 條、第367 條
    規定，不服地方法院之第一審判決而上訴者，須提出上訴書
    狀，並應敘述具體理由，為上訴必備之程式；其所提出之書
    狀未敘述上訴理由，或僅曾以言詞陳述上訴理由者，均應於
    上訴期間屆滿後20日內補提理由書於第一審法院。第一審法
    院經形式審查，認逾期未補提上訴理由者，應定期間先命補
    正；逾期未補正者，為上訴不合法律上之程式，應以裁定駁
    回。倘已提出上訴理由，但所提非屬具體理由者，則由第二
    審法院以上訴不合法律上之程式，判決駁回。而所謂具體理
    由，必係依據卷內既有訴訟資料或提出新事證，指摘或表明
    第一審判決有何採證認事、用法或量刑等足以影響判決本旨
    之不當或違法，而構成應予撤銷之具體事由，始克當之（例
    如：依憑證據法則具體指出所採證據何以不具證據能力，或
    依憑卷證資料，明確指出所為證據證明力之判斷如何違背經
    驗、論理法則）；倘僅泛言原判決認定事實錯誤、違背法令
    、量刑失之過重或輕縱，而未依上揭意旨指出具體事由，或
    形式上雖已指出具體事由，然該事由縱使屬實，亦不足以認
    為原判決有何不當或違法者（例如：對不具有調查必要性之
    證據，法院未依聲請調查亦未說明理由，或援用證據不當，
    但除去該證據仍應為同一事實之認定），皆難謂係具體理由
    ，俾與第二審上訴制度旨在請求第二審法院撤銷、變更第一
    審不當或違法之判決，以實現個案救濟之立法目的相契合，
    並節制濫行上訴（最高法院97年度台上字第892 號刑事判決
    意旨參照）。
二、上訴人即被告劉東林（下稱被告）不服原審判決提起上訴，
    其上訴理由略謂：(一)原審判決書附表所示系爭本票既非由發
    票人簽名，亦非被告所簽名，則原審指定辯護人王士銘律師
    為被告辯護稱：被告並無偽造有價證券之犯意，並非無據。
    (二)系爭本票之正本並未扣案，原審僅以系爭本票之影本為據
    ，亦有可議。(三)系爭本票影本上載之發票日期既為93年11月
    29日，則該日期顯係簽發本票日期無誤，原審非僅未按該實
    據，反擬制推測認定係於97年9 月前某不詳時間，顯有違證
    據、採證法則至明。(四)系爭本票之發票日期係93年11月29日
    ，惟原審承前諸項違失，另又於理由欄說明：「本案被告偽
    造有價證券之犯罪時間，無從認定係在95年7 月1 日刑法修
    正施行前，爰不另為新舊法之比較適用」。非僅攸關舊法法
    律之適用違誤，併有判決理由矛盾之當然違背法令之違失。
    (四)原審判決以被告「犯罪後否認犯行，顯無悔意」等情狀，
    作為量刑之準據，難謂為允當，於法亦有未合云云。
三、原審指定辯護人王世銘律師為被告補具上訴理由，略稱：原
    審既認定被告於97年9 月前某不詳時間（不含被告於93年6
    月15日至93年7 月13日執行觀察勒戒、95年4 月17日至95年
    6 月15日在臺灣高雄看守所執行羈押、95年6 月15日入監執
    行至96年7 月16日執行完畢之期間），在不詳地點，未得被
    害人同意而蓋用其右手拇指指印5 枚，偽造完成由郭慧菁、
    郭福川、陳阿桃擔任共同發票人之系爭本票1 張；復又認定
    公訴人起訴意旨認被告係於97年間某日偽造系爭本票，顯乏
    所據，然94年2 月2 日修正公布之刑法，已自95年7 月1 日
    施行，按刑法第2 條第1 項「行為後法律有變更者，適用行
    為時之法律。但行為後之法律有利於行為人者，適用最有利
    於行為人之法律。」之規定，係規範行為後法律變更所生新
    舊法律比較適用之準據法，並非刑法實體法律，自不生行為
    後法律變更之比較適用問題，故刑法修正施行後，自應適用
    修正後刑法第2 條第1 項規定，依「從舊從輕」原則，為新
    舊法律之比較適用。又比較新舊法時應就罪刑有關之共犯、
    未遂犯、想像競合犯、牽連犯、連續犯、結合犯，以及累犯
    加重、自首減輕暨其他法定加減原因（如身分加減）與加減
    比例等一切情形，綜其全部罪刑之結果而為比較後，再適用
    有利於行為人之法律處斷，而不得一部割裂分別適用不同之
    新舊法。則被告究係在刑法修正前或修正後所為，原審漏未
    詳查，復未就新舊法比較適用，而有判決法令之處云云。
三、經查：
  (一)被告因不服地方法院之第一審判決，而向原審法院具狀提出
    上訴狀、上訴理由狀，敘明上訴理由，依刑事訴訟法第361
    條第2 項條文、立法修正理由及上開最高法院判決意旨，被
    告倘已提出上訴理由，但所提非屬具體理由者，由第二審法
    院以上訴不合法律上之程式，以判決駁回之。至於上訴理由
    是否具體，係屬第二審法院審查範圍，則不在命補正之列（
    參見法院辦理刑事訴訟案件應行注意事項第162 點），合先
    敘明。
  (二)原審判決就認定被告犯罪所憑之證據，已經詳細調查審酌，
    且就其認定被告偽造系爭本票之犯罪時間係97年9 月前某不
    詳日期（不含被告於93年6 月15日至93年7 月13日執行觀察
    勒戒、95年4 月17日至95年6 月15日在臺灣高雄看守所執行
    羈押、95年6 月15日入監執行至96年7 月16日執行完畢之期
    間）乙節，已於判決書之理由欄二之(二)詳載「檢察官起訴意
    旨雖認被告係於97年間某日，在不詳地點偽造如附表所示本
    票云云。查被告於警詢時供稱：郭慧菁簽發之本票於95年間
    遺失過，詳細時間地點伊忘記了，因當時郭慧菁已經將11萬
    元借款全都還給伊，所以伊未報案云云；於本院準備程序、
    審理時則供稱：系爭本票簽發時間不是97年，是本票上記載
    的93年11月29日，因為伊遺失郭慧菁簽發的本票，所以自己
    寫一張補上去云云；又證人郭慧菁於警詢、偵訊時均未證述
    其償還借款之時間，於本院審理時亦僅證稱其有向劉東林借
    款2 、3 萬元，借款時有簽發本票1 張並提供國民身分證正
    本供作擔保，其以匯款方式清償借款完畢後，被告未返還其
    所簽發之本票及國民身分證，故其有辦理身分證遺失補發等
    語，而證人郭慧菁係於93年4 月13日申請補領國民身分證，
    有臺中市潭子區戶政事務所100 年5 月9 日中市潭戶字第10
    00001656號函檢附之補領國民身分證申請書1 紙在卷可參，
    是被告所述遺失郭慧菁所簽發本票之時間雖前後不一，且與
    證人郭慧菁證述清償借款完畢後，因被告未歸還本票及國民
    身分證而申請補領之時間不符，然被告並未供述簽發系爭本
    票時間為97年間，檢察官起訴意旨認被告係於97年間某日偽
    造系爭本票，顯乏所據。而系爭本票之實際簽發日期雖因被
    告否認犯行而無法確認，然被告確有在該本票上按捺自己右
    拇指指紋而偽造系爭本票，乃客觀上確實存在之事，僅因被
    告有意隱瞞，致無法確認，為免與曾存在之事實違離，爰認
    定被告偽造系爭本票之實際日期，為郭慧菁清償借款（郭慧
    菁借款時間為91年或92年間）後，至綽號「阿峰」之成年男
    子將系爭本票交予姜明和前即97年9 月前之某不詳日期（不
    含劉東林於93年6 月15日至93年7 月13日執行觀察勒戒、95
    年4 月17日至95年6 月15日在臺灣高雄看守所執行羈押、95
    年6 月15日入監執行至96年7 月16日執行完畢之期間）。」
    等理由，經核並無違背證據法則及論理法則。另就量刑方面
    ，亦已審酌「被告明知郭慧菁向其借貸之款項已經清償完畢
    ，仍冒用郭慧菁、郭福川、陳阿桃之名義簽發系爭本票，復
    委託從事討債業務之『阿峰』，繼轉交予姜明和多次持往催
    討票款，所為誠有不該，幸因被害人郭慧菁、郭福川、陳阿
    桃堅不付款並報警處理，而未得逞，及其犯罪動機、目的、
    手段、智識程度、所生危害及犯罪後否認犯行，顯無悔意」
    等一切情狀而量處其刑，經核亦屬妥適，並無過重或過輕之
    情形。被告提起上訴，固具備形式上之理由，但並未提出新
    事證以供調查，僅就原審依職權所為證據取捨及量刑之輕重
    ，再加爭執，被告徒憑己意漫指原審判決不當，尚不足以動
    搖原審判決認定犯罪事實及量刑之基礎，難認係具體理由，
    其上訴顯然違背法律上之程式，應予駁回，並不經言詞辯論
    為之。
據上論斷，應依刑事訴訟法第367 條前段、第372 條，判決如主
文。
中    華    民    國   100    年    12    月    15    日
            刑事第十一庭   審判長法  官   郭  同  奇
                                 法  官   許  冰  芬
                                 法  官   陳  慧  珊
以上正本證明與原本無異。
如不服本判決應於收受送達後十日內向本院提出上訴書狀，其未
敘述上訴之理由者，並得於提起上訴後十日內向本院補提理由書（
均須按他造當事人之人數附繕本）「切勿逕送上級法院」。
                                 書記官   洪  麗  華
中    華    民    國   100    年    12    月    16    日